---
title: "PEC1_Alejandro Gonzalez"
output:
  pdf_document:
    latex_engine: xelatex
date: "2024-11-06"
---

```{r setup, include=FALSE}
knitr::opts_chunk$set(echo = TRUE)
```

En primer lugar seleccionamos un dataset del repositorio "https://github.com/nutrimetabolomics/metaboData/". A través de ese enlace entramos en un repositorio de GitHub denominado "metaboData" que contiene algunos datasets de metabolómica obtenidos de fuentes públicas. Dentro de la carpeta "Datasets", he decidido trabajar con los datos de  "2024-Cachexia". Me descargo el archivo "human_cachexia.csv", pinchando sobre el se visualizan los datos y arriba a la derecha está la opción de "Download raw file".

A contiuación cargamos los datos en R

```{r}
# Instalamos y cargamos las librerías necesarias
if (!requireNamespace("BiocManager", quietly = TRUE))
  install.packages("BiocManager")
BiocManager::install(c("SummarizedExperiment", "BiocGenerics"))

# Cargamos las librerías adicionales para análisis y visualización
library(SummarizedExperiment)
library(BiocGenerics)
library(ggplot2)

# Cargamos los datos
dataset <- read.csv("/Users/alejandrogonzalez/Desktop/Alex/Curro/UOC/Master Bioinformatica y Bioestadistica/Análisis de datos ómicos/PEC1/human_cachexia.csv", row.names = 1) 
```


El dataset contiene principalmente columnas con parámetros numéricos, pero la primera columna corresponde a texto con los los identificadores de la condición ("cachexic" y "control"). Procesamos el dataset para separar los datos de texto y los datos numéricos

```{r}
# Procesamos el dataset para separar los datos de texto y los datos numéricos
# La primera columna contiene los identificadores de la condición ("cachexic" y "control")
conditions <- dataset[, 1]               # Guardamos la columna de condiciones
expression_data <- as.matrix(dataset[, -1])  # Seleccionamos solo las columnas numéricas
```


Creamos el objeto SummarizedExperiment

```{r}
# Creamos el objeto SummarizedExperiment
# Primero creamos un dataframe con los metadatos de filas (id de pacientes) y columnas (parámetros de metabolómica)
row_metadata <- data.frame(
  Condition = conditions,  # Usamos las condiciones como metadatos de los pacientes
  stringsAsFactors = FALSE
)

# Usamos los nombres de las columnas como nombres de los parámetros
col_metadata <- data.frame(
  Parameter = colnames(expression_data),
  Description = "Parámetro metabólico",
  stringsAsFactors = FALSE
)

# Creamos el objeto SummarizedExperiment
se_object <- SummarizedExperiment(
  assays = list(counts = expression_data),
  rowData = row_metadata,
  colData = col_metadata
)
```


Una vez creado el objeto SummarizedExperiment, exploramos el dataset

```{r}
# Realizamos una Visualización básica de los datos, su distribución y resumen estadístico
summary(assay(se_object))
hist(assay(se_object)[,1], main = "Distribución de intensidades del primer parámetro", xlab = "Intensidad")

# Realizamos un Análisis de componentes principales (PCA) para la exploración de posibles agrupamientos
if (!requireNamespace("factoextra", quietly = TRUE))
  install.packages("factoextra")
library(factoextra)

# Realizamos PCA y graficamos
pca <- prcomp(assay(se_object), scale. = TRUE)  # Cada fila es un paciente, cada columna es un parámetro
fviz_pca_ind(pca, label = "none", habillage = row_metadata$Condition) +
  labs(title = "PCA de los pacientes por condición (cachexic vs control)") +
  theme_minimal()
```


Por último guardamos el objeto SummarizedExperiment y los otros elementos para el repositorio de GitHub

```{r}
# Guardamos el objeto SummarizedExperiment
save(se_object, file = "se_object.Rda")

# Guardamos los datos y metadatos en formato texto
write.csv(expression_data, "expression_data.csv", row.names = FALSE)
write.csv(row_metadata, "row_metadata.csv", row.names = FALSE)
write.csv(col_metadata, "col_metadata.csv", row.names = FALSE)
```


Para crear el repositorio de GItHub vamos a "Repositories" y a la izquierda de la pantalla pinchamos en "New". Esto abre una nueva ventana donde elegimos los parámetros básicos del mismo y le damos nombre. En la ventana inicial está la opción de subir archivos al repositorio, la seleccionamos y subimos los archivos que se piden simplemente buscándolos en la carpeta de nuestro proyecto de de R y arrastrando a GitHub

La URL de nuestro repositorio es https://github.com/AlexGnzAlvz/GONZALEZ_Alvarez_Alejandro_PEC1.git


